臺灣橋頭地方法院民事判決　　　　　　110年度橋簡字第701號
原　　　告　唐怡瑛　
　　　　　　唐潘淑琴
共　　　同
訴訟代理人　蔡淑媛律師
原　　　告　唐怡瑜　
被　　　告　陳德財　

上列當事人間請求損害賠償事件，本院於民國110 年10月20日言
詞辯論終結，判決如下：
    主  文
被告應給付原告唐怡瑛新臺幣參萬參仟參佰參拾參元，及自民國
一一○年八月二十日起至清償日止，按週年利率百分之五計算之
利息。
被告應給付原告唐潘淑琴柒拾陸萬伍仟零肆拾參元，及自民國一
一○年八月二十日起至清償日止，按週年利率百分之五計算之利
息。
被告應給付原告唐怡瑜新臺幣參萬參仟參佰參拾肆元，及自民國
一一○年八月二十日起至清償日止，按週年利率百分之五計算之
利息。
原告其餘之訴駁回。
訴訟費用由被告負擔十分之七，餘由原告負擔。
本判決第一、二、三項得假執行。
原告其餘假執行之聲請駁回。
    事實及理由
一、被告未於言詞辯論期日到場，核無民事訴訟法第386 條各款
    所列情形，爰依原告之聲請，由其一造辯論而為判決。
二、原告主張：被告於民國108 年8 月1 日上午7 時28分許，騎
    乘車牌號碼000-000 號普通重型機車，沿高雄市楠梓區左楠
    路由北往南方向行駛，行經燈桿編號宏南258 號路燈附近時
    ，適有訴外人唐麟書以原告唐潘淑琴（下稱唐潘淑琴）所有
    之電動代步車代步，並在被告所騎機車前方行進，斯時，被
    告本應注意車前狀況及其與上開電動代步車並行之間隔，且
    隨時採取必要之安全措施，卻疏未注意保持適當間隔即貿然
    自上開電動代步車左側通過，致使被告所騎機車右後照鏡與
    電動代步車左後照鏡發生碰撞，唐麟書因而向右偏行，復與
    同向後方，由訴外人FITRIANI（印尼籍；中文姓名：劉美麗
    ）騎乘之車牌號碼000-000 號普通重型機車發生碰撞，唐麟
    書遂人車倒地，受有右胸挫傷併右肺挫傷、右側第2 至12肋
    骨後面及側面骨折、右側血胸、腰椎第1 節壓迫性骨折等傷
    害。嗣唐麟書送往國軍高雄總醫院左營分院救治後，於108
    年8 月6 日上午4 時1 分許，仍因上開傷勢引發大量血栓性
    肺栓塞及肺血管大量脂肪栓塞不治死亡（下就車禍事故發生
    過程，簡稱系爭事故）。而唐潘淑琴為唐麟書之配偶、原告
    唐怡瑛、唐怡瑜（下分別稱唐怡瑛、唐怡瑜）則為唐麟書之
    子女，唐潘淑琴因系爭事故，除受有上述電動代步車毀損無
    法使用之二手價值新臺幣（下同）25,000元損失外，更支出
    喪葬費用520,300 元，又唐潘淑琴為26年5 月11日生，以高
    雄市簡易生命表計算餘命，並採用霍夫曼計算法扣除中間利
    息後，受有扶養費664,666 元之損失，另有精神慰撫金1,51
    4,500 元之損害，唐怡瑛、唐怡瑜則分別受有精神慰撫金1,
    000,000 元之損害，爰依民法第184 條第1 項前段、第2 項
    、第192 條第1 項、第2 項、第194 條規定，請求被告應分
    別賠償原告計算唐麟書與有過失並扣除強制汽車責任保險理
    賠後之損失金額，即唐怡瑛133,333 元、唐潘淑琴1,512,90
    5 元、唐怡瑜133,334 元等語。聲明：㈠、被告應給付唐怡
    瑛133,333 元，及自起訴狀繕本送達翌日起至清償日止，按
    週年利率5 ％計算之利息。㈡、被告應給付唐潘淑琴1,512,
    905 元，及自起訴狀繕本送達翌日起至清償日止，按週年利
    率5 ％計算之利息。㈢、被告應給付唐怡瑜133,334 元，及
    自起訴狀繕本送達翌日起至清償日止，按週年利率5 ％計算
    之利息。㈣、願供擔保，請准宣告假執行。
三、被告未於言詞辯論期日到場，亦未提出書狀作任何聲明或陳
    述。
四、本院得心證之理由：
㈠、按因故意或過失，不法侵害他人之權利者，負損害賠償責任
    ；汽車、機車或其他非依軌道行駛之動力車輛，在使用中加
    損害於他人者，駕駛人應賠償因此所生之損害；不法侵害他
    人致死者，對於支出醫療及增加生活上需要之費用或殯葬費
    之人，應負損害賠償責任，民法第184 條第1 項前段、第19
    1 條之2 前段、第192 條第1 項分別定有明文。
㈡、原告主張之前揭事實，除請求扶養費、精神慰撫金之賠償部
    分外，已提出免用統一發票收據、統一發票、高雄生命館費
    用明細表、電動代步車網路查詢價格資料、戶籍謄本等件為
    證（見本院卷第33至37頁、第45至53頁），且經本院調取被
    告因系爭事故所涉過失致死犯行之本院109 年度審交訴字第
    157 號刑事卷宗資料核閱屬實，復被告經合法通知，未於言
    詞辯論期日到場，亦未提出書狀作何聲明或陳述，依民事訴
    訟法第280 條第3 項準用第1 項規定，應視同自認，是該部
    分之事實，自可認定。依此，唐麟書既因被告未注意保持適
    當間隔之過失駕駛行為受有傷害並因此死亡，則原告依首揭
    條文規定，請求被告應賠償唐潘淑琴所受電動代步車二手價
    值25,000元、喪葬費用520,300 元之損失，自屬有據。
㈢、次按被害人對於第三人負有法定扶養義務者，加害人對於該
    第三人應負損害賠償責任；又直系血親、配偶間，互負扶養
    義務，民法第192 條第2 項、第1114條第1 款、第1116條之
    1 固有明文。惟同一順位之扶養義務人有數人者，應各依經
    濟能力分擔義務，同法第1115條第3 項亦已明定。另民法第
    1118條雖規定因負擔扶養義務而不能維持自己生活者，免除
    其義務，且受扶養權利者為直系血親尊親屬或配偶時，僅可
    減輕而不能免除扶養義務此情明確，惟此係指直系血親卑親
    屬或配偶有能力負擔扶養義務而言，倘直系血親卑親屬或配
    偶並無扶養能力，自無該條規定之適用。第查，唐潘淑琴主
    張其係26年5 月11日生，為唐麟書之配偶，且唐麟書於108
    年8 月6 日死亡時，唐潘淑琴為82歲，已達法定強制退休年
    齡，無工作能力，應可請求被告賠償唐麟書對唐潘淑琴所負
    之扶養費664,666 元云云。然而，唐麟書為19年4 月18日生
    ，較唐潘淑琴年長7 歲，於系爭事故發生時，已達89歲高齡
    ，且其在事故發生前，係獨自一人居住在高雄市楠梓區之榮
    民之家各節，已據唐怡瑛在事故發生後為警詢問時陳述明確
    ，並有個人戶籍資料查詢結果可稽（見本院109 年度審交訴
    157 號案件之警卷第17至18頁、第99頁）。是以唐麟書之年
    齡、居住環境判斷，應難認唐麟書仍有何扶養唐潘淑琴之能
    力；加以唐麟書、唐潘淑琴共育有2 女即唐怡瑛、唐怡瑜，
    有如前述，衡情唐潘淑琴之日常生活扶養，亦當係由尚有勞
    動能力之唐怡瑛、唐怡瑜負擔，較符常理，且觀諸卷附資料
    ，同未見唐麟書仍有何對唐潘淑琴負扶養義務之客觀事證。
    因此，唐潘淑琴主張被告應賠償其扶養費損失共664,666 元
    ，難認有據，應予駁回。
㈣、再按不法侵害他人致死者，被害人之父、母、子、女及配偶
    ，雖非財產上之損害，亦得請求賠償相當之金額，民法第19
    4 條定有明文。而慰藉金之賠償須以人格權遭遇侵害，使精
    神上受有痛苦為必要，其核給之標準固與財產上損害之計算
    不同，然非不可斟酌雙方身分資力與加害程度，及其他各種
    情形核定相當之數額。又依民法第194 條規定請求加害人賠
    償相當金額之慰撫金時，法院對於慰撫金之量定，應斟酌加
    害人、並被害人暨其父、母、子、女及配偶之身分、地位及
    經濟狀況定之。經查，唐潘淑琴為唐麟書之配偶，唐怡瑛、
    唐怡瑜分別為唐麟書之女兒，其等因唐麟書死亡而痛失至親
    ，精神上自均應受有相當痛苦，堪以認定。爰審酌唐怡瑛自
    述係樹人醫校畢業，現從事餐飲業，月收入約32,000元；唐
    潘淑琴自陳國小肄業，目前無業；唐怡瑜自述大學畢業，現
    從事護理師，月收入約42,000元；被告在本院109 年度審交
    訴157 號案件審理時，自陳國中畢業，從事粗工，日收入1,
    000 元等各情（見本院卷第127 頁、第138 頁；刑事審交訴
    卷第101 頁）；並參酌兩造107 至109 年度之財產所得總額
    及名下財產資料（詳見本院卷末附稅務電子閘門財產所得調
    件明細表）；復考量系爭事故之肇事原因，暨原告所受精神
    痛苦程度、情形等一切具體情事後，認唐潘淑琴請求精神慰
    撫金數額應以1,500,000 元為適當、唐怡瑛、唐怡瑜請求精
    神慰撫金數額則以1,000,000 元為適當；逾此範圍之主張，
    尚難准許。
㈤、綜上，唐怡瑛、唐怡瑜因系爭事故所受損害金額各為1,000,
    000 元（精神慰撫金）、唐潘淑琴所受損害金額則為2,045,
    300 元（計算式：喪葬費520,300 元＋電動代步車價值25,0
    00元＋精神慰撫金1,500,000 元）。
㈥、末按損害之發生或擴大，被害人與有過失者，法院得減輕賠
    償金額或免除之，民法第217 條第1 項定有明文。查系爭事
    故之發生，除被告有未保持適當間隔之過失外，唐麟書所騎
    乘之電動代步車，性質上屬行人活動之輔助器材，應按行人
    之管制規定使用，且行人應在劃設之人行道行走，在未劃設
    人行道之道路，應靠邊行走，道路交通安全規則第133 條前
    段亦規定甚明。而觀諸系爭事故現場之蒐證照片及監視器畫
    面截圖（見本院109 年度審交訴字第157 號之警卷第67至77
    頁），可見事故地點在肇事路段規劃有人行道，且唐麟書以
    電動代步車代步，卻未在人行道上行進，復藉由慢車道通行
    時，亦有未靠邊通行之情事，則唐麟書對於系爭事故之發生
    ，應與有過失甚明。因此，本院審酌被告未保持適當間隔而
    先與行駛在其前方唐麟書發生擦撞，對於系爭事故之發生應
    屬主要肇事因素，另衡以唐麟書之位置，本非供行人行走之
    處，且有未靠邊行走之情況，再參酌車禍事故之地點位置屬
    市區道路，來往車輛、行人眾多，兩造本均負有較高度之注
    意義務等一切具體情事，認被告、唐麟書就系爭事故之發生
    應各自負擔70％、30％之過失比例為適當，並依過失相抵原
    則，減輕被告之賠償責任。從而，原告得對被告主張之損害
    賠償請求金額經過失相抵後，應分別為唐怡瑛700,000 元（
    計算式：1,000,000 元×70％）、唐潘淑琴1,431,710 元（
    計算式：2,045,300 元×70％）、唐怡瑜700,000 元（計算
    式：1,000,000 元×70％）。此外，唐怡瑛、唐潘淑琴、唐
    怡瑜因系爭事故，已各別請領強制汽車責任保險666,667 元
    、666,667 元、666,666 元，據其等自承明確（見本院卷第
    127 至133 頁），是扣除後，唐怡瑛尚可請求之金額為33,3
    33元、唐潘淑琴為765,043元、唐怡瑜為33,334元。
五、綜上，唐怡瑛請求被告應給付33,333元，及自起訴狀繕本送
    達翌日即110 年8 月20日起至清償日止（起算依據見本院卷
    第121 頁送達證書，下同），按週年利率5 ％計算之利息；
    唐潘淑琴請求被告應給付765,043 元，及自起訴狀繕本送達
    翌日即110 年8 月20日起至清償日止，按週年利率5 ％計算
    之利息；唐怡瑜請求被告應給付33,334元，及自起訴狀繕本
    送達翌日即110 年8 月20日起至清償日止，按週年利率5 ％
    計算之利息，均有理由，應予准許；逾此範圍之主張，則非
    有據，自予駁回。
六、原告勝訴部分，係依民事訴訟法第427 條規定適用簡易程序
    為被告敗訴之判決，原告雖為假執行宣告之聲請，依同法第
    389 條第1 項第3 款規定，仍由本院依職權宣告；至原告敗
    訴部分，其假執行聲請失所附麗，爰予駁回。
七、本件事證已臻明確，其餘攻擊防禦方法及舉證，經核與判決
    結果不生影響，無逐一論列之必要，併予敘明。
八、訴訟費用負擔之依據：民事訴訟法第79條。
中    華    民    國   110    年    11    月     5    日
                  橋頭簡易庭  法      官  楊博欽
以上正本係照原本作成。
如不服本判決，應於送達後20日內，向本院提出上訴狀並表明上
訴理由，如於本判決宣示後送達前提起上訴者，應於判決送達後
20日內補提上訴理由書（須附繕本）。
中    華    民    國   110    年    11    月     5    日
                            書  記  官  程淑萍